【裁判字號】    90,易,3523
【裁判日期】    901204
【裁判案由】    妨害自由
【裁判全文】
臺灣板橋地方法院刑事判決                          九十年度易字第三五二三號
    公  訴  人  臺灣板橋地方法院檢察署檢察官
    被      告  乙○○
右列被告因妨害自由案件，經檢察官提起公訴（九十年度偵字第一四七四九號），本
院判決如左：
    主  文
乙○○無罪。
    理  由
一、公訴意旨略以：被告乙○○於民國九十年九月四日十九時三十分許，在甲○○位
    於台北縣板橋市○○街二九七巷五號四樓住處，與甲○○因細故發生口角後，即
    擅取甲○○放置於桌上之行動電話一具，甲○○雖要求乙○○返還，乙○○仍強
    行取走該行動電話，而妨害甲○○使用該行動電話。嗣經甲○○報警後，始於同
    日二十二時五十分許為警查獲，因認被告乙○○涉犯刑法第三百零四條第一項之
    強制罪嫌。
二、按犯罪事實應依證據認定之，無證據不得推定其犯罪事實，不能證明被告犯罪者
    ，應諭知無罪之判決，刑事訴訟法第一百五十四條、第三百零一條第一項前段定
    有明文。次按，刑法第三百零四條第一項明定強制罪為「以強暴、脅迫使人行無
    義務之事或妨害人行使權利者」，本條所定之強制罪犯罪類型有「以強暴、脅迫
    使人行無義務之事」、「以強暴、脅迫妨害人行使權利」二種，行為人必須以強
    暴、脅迫之方法使人行無義務之事，或以強暴、脅迫之方法妨害人行使權利，始
    與強制罪之構成要件相符。又所謂「強暴」係指直接或間接對人行使有形暴力；
    所謂「脅迫」，乃以言詞或舉動，顯示加害他人之意思，或以加害他人之意思通
    知他人，使其產生畏懼，而得以威脅或逼迫。亦即行為人必須有強暴、脅迫之舉
    動，且行為人之強暴、脅迫行為造成被害人之被強制狀態，被害人在此被強制狀
    態下而作為、不作為或忍受，方能構成本罪。本件公訴人認被告乙○○涉犯刑法
    第三百零四條第一項之強制罪嫌，係以告訴人甲○○之指述及被告乙○○之自白
    為其論據。經訊之被告乙○○固坦承有於上開時地取走告訴人甲○○之行動電話
    之事實，惟堅決否認有何強制罪之犯行，辯稱：伊懷疑告訴人甲○○另結新歡，
    要求告訴人甲○○告知該行動電話之開機密碼，告訴人不肯，伊才將該行動電話
    帶走，伊有請甲○○住處警衛轉告甲○○下樓來拿行動電話，甲○○並未下樓，
    伊也有請警衛告知甲○○到伊住處拿行動電話，伊就回家了，伊並無強制罪之犯
    行等語。
三、經查，告訴人甲○○於偵查中指稱：「九十年九月四日晚上七、八點，他在我家
    ，他硬要拿我手機走，我說不行，當時我正在講電話，他拿起我桌上手機，我發
    現叫他放下，他不放下硬要拿走，就拿著我手機離開」等語（參見偵查卷第三十
    七頁背面），其於本院審理中亦指稱：「當天我在講家中電話，行動電話放在梳
    妝台上面，我轉過頭，看到他拿我行動電話，他拿的時候我沒有看到。我看到後
    跟他說請你電話還給我，他就硬拿出去，帶回他家裡」等語（參見本院九十年十
    一月二十日訊問筆錄），依據告訴人甲○○所言，被告係在告訴人甲○○不知之
    狀態下，以平和之方式取得告訴人之行動電話，被告並未直接或間接對告訴人行
    使有形暴力。雖告訴人要求被告返還該行動電話，被告並未依告訴人之意交還行
    動電話，逕自攜帶該行動電話離去，確有妨害告訴人甲○○行使其行動電話之權
    利，惟被告以平和之手段取得告訴人之行動電話，繼而攜帶行動電話，以平和之
    方式轉身離去，均未對告訴人直接或間接施以何種有形暴力，使告訴人處於受強
    制之狀態。告訴人復未指稱被告有以何種言詞或舉動之脅迫行為使其受強制，則
    縱使被告確實有取走告訴人甲○○之行動電話，並妨害告訴人行使行動電話之權
    利之行為，亦與刑法強制罪之構成要件不合，是被告辯稱並無強制犯行等語，應
    非無據，堪以採信。
四、綜上所述，被告乙○○雖有取走告訴人甲○○之行動電話，妨害告訴人行使行動
    電話之權利之行為，惟被告乙○○並未對告訴人甲○○直接或間接施以有形暴力
    ，亦未對告訴人以言詞或舉動，顯示加害之意思，使其產生畏懼而威脅或逼迫，
    揆諸前開說明，被告乙○○所為與強制罪之構成要件尚屬有間。此外復查無其他
    積極證據足認被告乙○○有何強制犯行，既不能證明被告犯罪，自應對被告乙○
    ○為無罪之諭知。
據上論斷，應依刑事訴訟法第三百零一條第一項前段，判決如主文。
本案經檢察官葉志飛到庭執行職務。
中      華      民      國      九十      年      十二      月    四    日
                                  臺灣板橋地方法院刑事第三庭
                                          法  官  連  育  群
右正本證明與原本無異。
如不服本判決，應於判決送達後十日內，向本院提出上訴狀。
                                          書記官  蘇  恩  慶
中      華      民      國      九十      年      十二      月    十二  日


司法院資訊處製作；財團法人民間司法改革基金會備份。
